【裁判字號】    89,訴,188
【裁判日期】    890328
【裁判案由】    侵權行為損害賠償
【裁判全文】
臺灣彰化地方法院民事判決  八十九年度訴字第一八八號
    原      告  甲○○
    被      告  乙○○
右當事人間請求侵權行為損害賠償事件，本院判決如左：
    主      文
被告應給付原告新臺幣玖拾萬伍仟零貳拾伍元及自民國八十三年十一月十八日日起
至清償日止按週年利率百分之五計算之利息。
訴訟費用由被告負擔。
本判決於原告以新台幣參拾貳萬貳仟元供擔保後，得假執行。
    事      實
甲、原告方面：
  一、聲明：求為判決如主文所示，並願供擔保請准為假執行之宣告。
  二、陳述：被告以詐欺之手段，於民國八十三年四月十一日及同月二十六日，持發
      票人為景聯國際貿易有限公司之支票二紙，面額共計新台幣（下同）一百零八
      萬七千三百八十元，向原告詐騙前述金額，其行為業已構成民法第一百八十四
      條之侵權行為，又被告於事後僅還原告一萬五千元，另原告公司應支付予被告
      之貨款十三萬七千三百五十五元亦經原告予以扣抵，是目前被告上應返還原告
      九十三萬五千零二十五元，爰請求如聲明所示。
乙、被告方面：
  一、聲明：求為判決駁回原告之訴。
  二、陳述：兩造已往來十多年，被告公司如缺週轉金，也是向原告借，這次被告是
      以二張客票向原告調現，並不知客票會跳票，目前被告經濟狀況不佳，一時無
      法拿出那麼多錢，希望原告能給予時間，被告會慢慢清償。
丙、本院依職權調閱八十八年度易緝字第五九號詐欺刑事卷。
    理      由
一、本件原告主張：被告於八十三年四月十一日及同月二十六日，持發票人為景聯國
    際貿易有限公司之支票二紙，面額共計一百零八萬七千三百八十元，向原告詐騙
    前述金額等語，被告自認有取得前述金額，惟否認有詐欺之意圖，辯稱伊係以二
    張客票向原告調現，並不知客票會跳票，而兩造已往來十多年，被告公司如缺週
    轉金，亦是向原告借云云。
二、查被告於八十三年四月十一日及同月二十六日，曾以電話聯絡原告，稱其急需現
    款，欲以支票調借，經原告允諾後，於前開日期，囑被告所經營之巨蕎企業股份
    有限公司會計張桂珠，先後持發票人為景聯國際貿易有限公司雲玉鳳，付款人為
    彰化商業銀行中港分行，發票日期各為八十三年六月二十三日及同月十九日，面
    額各為四十一萬零八百六十元及六十七萬六千五百二十元之支票二紙，向原告調
    得現款（二次各借得約四十萬元及六十六萬元，與支票面額差額部分充為利息）
    ，惟原告嗣於八十六年六月二十三日及同月二十一日提示前揭支票，竟均遭退票
    之事實，為被告所不爭執，並經本院調閱八十八年度易緝字第五九號詐欺刑事卷
    查核屬實，堪信為真實。又查，據證人游煥樹於偵查中證稱：「乙○○自去年（
    八十二年）八、九月間至今年四月間，幾乎每個月都有拿巨蕎公司或景聯公司之
    支票向我換錢，每月借錢金額從三、四十萬元到五、六十萬元，從八十三年五月
    三十一日開始跳票，我手上有他巨蕎公司的支票十二張，金額有一百三十多萬元
    ，這一百三十多萬元當中有六十多萬元（六十九萬一千一百五十元）本來是拿景
    聯公司的支票（發票日期八十三年四月二十五日），在發票日前幾天拿巨蕎公司
    的支票來換。」等語（見偵查卷八十三年九月九日訊問筆錄），並有被告所開設
    之巨蕎公司支票及退票理由單等影本附於該偵查卷可稽（見偵查卷五十四至五十
    八頁），顯見被告於向原告借款之際，已陷於資力不足之狀態，又其原本據以向
    證人游煥樹調借現金之景聯公司支票，於八十三年四月二十五日前突以巨蕎公司
    之支票換回，足徵被告早已知悉伊嗣執以向原告借款之景聯公司支票，應已處於
    無法兌現之情狀，此從景聯公司果於八十三年七月二十二日經票據交換所公告為
    拒絕往來戶益發可證（見偵查卷二十九頁）。從而，被告明知其已無足夠之資力
    ，猶於八十三年四月十一日及同月二十六日，持將來顯無法兌現之景聯公司客票
    向原告借款，其有詐欺之意圖，至為明確。被告辯稱無詐騙之意云云，不足採信
    。
    至被告雖於八十五年八月、十月及十一月間，各匯五千元予原告，及同意將貨款
    十三萬七千三百五十五元讓原告予以扣抵，然查上開清償之舉動，均係被告因前
    開案件遭通緝之後所為，被告若有清償之意，自應於支票退票後即出面清償，而
    無待司法機關予以訴追並以通緝後，始被動清償，是其上開舉動亦無解於詐欺犯
    行之成立。
三、按因故意或過失，不法侵害他人權利者，負損害賠償責任，民法第一百八十四條
    第一向前段定有明文。被告以詐欺之手段，向原告詐騙得前揭之金額，則原告本
    於侵權行為之法律關係，於扣除已返還之一萬五千元及業經扣抵之貨款十三萬七
    千三百五十五元後，請求被告返還九十三萬五千零二十五元，及自附帶民事起訴
    狀繕本送達被告之翌日即八十三年十一月十八日日起至清償日止按週年利率百分
    之五計算之利息，為有理由，應予准許。
四、原告陳明願供據保，聲請宣告假執行，核無不合，爰酌定相當擔保金額宣告之。
五、結論：本件原告之訴，為有理由，並依民事訴訟法第七十八條、第三百九十條第
    二項，判決如主文。
中      華      民      國    八十九    年      三      月    二十八    日
                                        台灣彰化地方法院民事第一庭
~B法      官  王義閔
右為正本係照原本作成。
如不服本判決，應於判決送達後二十日內向本院提出上訴狀。
~B法院書記官  林淑女
中      華      民      國    八十九    年      三      月    二十九    日


司法院資訊處製作；財團法人民間司法改革基金會備份。
